【裁判字號】    97,訴,1250
【裁判日期】    970915
【裁判案由】    損害賠償
【裁判全文】
臺灣桃園地方法院民事判決      九十七年度訴字第一二五Ο號
原      告  甲○○
            乙○○
被      告  丙○○
上列當事人間請求損害賠償事件，原告就本院九十六年度桃簡字
第三Ο七五號公然侮辱刑事案件提起附帶民事訴訟，經本院刑事
庭以九十七年度桃簡附民字第十六號裁定移送前來，於民國九十
七年九月一日言詞辯論終結，本院判決如下：
    主      文
被告應給付原告甲○○新臺幣貳萬伍仟元，暨自民國九十七年三
月十四日起至清償日止，按週年利率百分之五計算之利息。
被告應給付原告乙○○新臺幣貳萬伍仟元，暨自民國九十七年三
月十四日起至清償日止，按週年利率百分之五計算之利息。
原告其餘之訴駁回。
訴訟費用由被告負擔壹拾貳分之壹，原告甲○○負擔壹拾貳分之
捌，其餘由原告乙○○負擔。
本判決第一項、第二項得假執行。
原告其餘假執行之聲請駁回。
    事實及理由
一、原告起訴主張：被告因其子即訴外人蔡泓霖與原告乙○○有
    刑案糾紛，並與原告甲○○素有嫌隙，乃基於公然侮辱原告
    二人名譽之故意，於民國九十六年二月十四日晚上二十一時
    四十五分許，在桃園縣八德市○○街四八號住宅前之公眾得
    自由出入之道路上，基於公然侮辱原告二人之犯意，以「幹
    你娘、賽你娘、你們去死」等不堪言語辱罵原告二人，已使
    原告二人之社會評價與身心健康嚴重受創；原告乙○○更因
    而罹患精神官能性憂鬱症，赴衛生署桃園醫院身心內科治療
    。為此，爰依侵權行為之法律關係，請求被告各賠償原告甲
    ○○精神慰撫金新臺幣（下同）四十萬元、原告乙○○精神
    慰撫金二十萬元等語。並聲明：（一）被告應給付原告甲○
    ○四十萬元，及自起訴狀繕本送達翌日起至清償日止，按週
    年利率百分之五計算之利息。（二）被告應給付原告乙○○
    二十萬元，及自起訴狀繕本送達翌日起至清償日止，按週年
    利率百分之五計算之利息。（三）願供擔保請准宣告假執行
    。
二、被告則以：其於上開時、地辱罵之對象非原告二人，並無公
    然侮辱情事；且原告二人請求慰撫金之數額亦過高等語資為
    抗辯。並聲明：原告之訴駁回。
三、兩造不爭執事項：
    臺灣桃園地方法院檢察署檢察官前以被告因其子蔡泓霖與對
    街鄰居即居住於桃園縣八德市○○街四八號之原告乙○○有
    刑案糾紛及其家人甲○○素有嫌隙，乃基於公然侮辱原告二
    人名譽之故意，於九十六年二月十四日晚上二十一時四十五
    分許，在桃園縣八德市○○街四八號住宅前之公眾得以共見
    共聞之道路上，公然以「幹你娘、賽你娘、你們去死」等粗
    鄙之言詞辱罵原告二人，足以貶損原告二人於社會上之人格
    評價為由提起公訴，經本院刑事庭於九十七年五月十九日以
    九十六年桃簡字第三Ο七五號判決被告罰金一萬元後，原告
    不服提出上訴，現由本院刑事合議庭以九十七年度簡上字第
    五Ο七號公然侮辱案件審理中。
四、原告主張被告於不爭執事項所示時地公然辱罵原告等情，此
    為被告矢口否認，並以事實及理由欄二所載等語置辯，惟查
    ：
（一）上開事實，業據原告於另案（即本院九十七年度簡上字第
      五Ｏ七號公然侮辱案件）偵查時指述甚詳，並提出事故發
      生當日監視錄影器拍攝之光碟片乙片為證，而該光碟經該
      署檢察於九十六年十一月八日進行勘驗結果，該錄影光碟
      錄影時間為自九十六年二月十四日二十一時四十四分開始
      至同日時五十分結束，其內容為：二十一時四十五分許，
      二名男子（即原告甲○○與被告）口角爭吵、交互對談等
      情，亦據本院依職權調閱上開案卷後審認屬實。
（二）又上開錄影光碟因錄音效果不佳，未有明確載錄被告出言
      「幹你娘、賽你娘、你們去死」等語之內容，然被告於本
      院九十七年九月二日行言詞辯論程序時除否認對原告二人
      出言侮罵外，並有不否認其於上開時地有為前揭粗鄙言詞
      等語，而考諸上開錄影內容之過程，被告既因其子與原告
      乙○○前已有案件爭訟，被告深夜前往尋釁，進而與原告
      甲○○相互爭執，則被告所為上開粗鄙言詞之對象，自係
      針對原告二人，是以被告確有於上揭時地大聲辱罵原告之
      事，應堪認定。
（三）按「名譽」係指人之品德、名聲、信譽或其他人格的價值
      ，受到來自社會客觀的評價之謂。如以言語、文字、漫畫
      或其他方式貶損他人在社會上評價，使其受到他人憎惡、
      蔑視、侮辱、嘲笑、不齒與其來往，即構成名譽之損害；
      且名譽既為人格之社會評價，名譽有無受到侵害，應以社
      會上對其之評價是否有受到貶損以為斷。本件被告於桃園
      縣八德市○○街四八號住宅前之公眾得以共見共聞之道路
      上，公然以「幹你娘、賽你娘、你們去死」等粗鄙言詞辱
      罵原告二人，已如前述，而依被告上開言詞觀之，確亦足
      令原告二人在社會上之評價遭受貶損，是以，被告上開行
      止確已損及原告之名譽，應無疑義。
五、按因故意或過失，不法侵害他人之權利者，負損害賠償責任
    ；又不法侵害他人之身體、健康、名譽、自由、信用、隱私
    、貞操，或不法侵害其他人格法益而情節重大者，被害人雖
    非財產上之損害，亦得請求賠償相當之金額；其名譽被侵害
    者，並得請求回復名譽之適當處分。民法第一百八十四條第
    一項前段、第一百九十五條第一項分別定有明文。本件被告
    於公眾得見聞之場所出言侮辱原告名譽，揆諸上開法文，被
    告應就其行止對原告所造成之非財產上損害，負擔賠償之責
    。而按慰藉金之賠償以人格權遭受侵害，使精神上受有痛苦
    為必要，至其核給之標準固與財產上損害之計算不同，惟非
    不可斟酌雙方身分、資力與加害程度，及其他各種情形核定
    相當之數額（最高法院五十一年台上字第二二三號判例參照
    ）。本件兩造係鄰居關係，而被告因細故與原告發生爭執，
    竟以上開言詞辱罵原告二人，致原告二人名譽受有損害；另
    被告於肇事時則為四十一歲，而其於上開刑事案件及本件審
    理時矢口否認上開侮辱情節，且迄今亦未對原告所受損害為
    任何具體補償或賠償之舉措，是本院審酌上情、原告所受精
    神上痛苦程度及兩造之財產狀況等一切情狀，認本件原告二
    人就慰撫金之請求應各以二萬五千元為允當，至其逾上開範
    圍之請求，要難認為有理由。
六、另按，民法第二百十三條第二項有關法定遲延利息之規定，
    惟有「因回復原狀而應給付金錢者」始有適用，尚難據此認
    為所有損害賠償債務成立之同時，履行期即為屆至，是除民
    法第二百十三條第二項之規定外，其他損害賠償債權於成立
    後，猶須待債權人行使請求權，債務人受催告時起，其定有
    履行期限者，則自其期限屆滿時起始負遲延責任（民法第二
    百二十九條參照），是原告本件之請求，應自起訴狀繕本送
    達翌日即九十七年三月十四日起至清償日止，依法定利率即
    週年利率百分之五計算遲延利息，亦屬有據。
七、綜上所述，本件被告因不法侵害原告之名譽，造成原告所受
    上開之損害，從而，原告依侵權行為法律關係請求被告給付
    如主文第一、二項所示之金額及利息，於此範圍內之請求為
    有理由，逾此範圍之請求，則無理由，應予駁回。另原告雖
    陳明願供擔保請准宣告為假執行，惟本件命被告給付部分尚
    未逾五十萬元，本院爰依民事訴訟法第三百八十九條第一項
    第五款規定職權宣告為假執行，至原告受敗訴判決部分，其
    假執行之聲請即失所附麗，爰併應駁回之，附此敘明。
據上論結，本件原告之訴為一部有理由，一部無理由，依民事訴
訟法第七十九條、第三百八十九條第一項第五款，判決如主文。
中   華   民   國   九十七   年   九   月    十五     日
                         民事第二庭  法  官  石有為
以上正本，係照原本作成。
如對本判決上訴，須於判決送達後二十日內向本院提出上訴狀
                                     書記官  劉寶霞
中   華   民   國   九十七   年   九   月    十五     日


司法院資訊處製作；財團法人民間司法改革基金會備份。
